臺灣屏東地方法院刑事判決　　　　　　　　　　　　　九十一年度訴字第五九一號
　　公　訴　人　臺灣屏東地方法院檢察署檢察官
　　被　　　告　甲○○
　　被　　　告　丁○○
　　被　　　告　乙○○
　　被　　　告　戊○○○
　　被　　　告　丙○○○
　　共　　　同
　　選任辯護人　黃政雄
右列被告等因違反公職人員選舉罷免法案件，經檢察官提起公訴（九十一年度選偵字
第二一號、第五十號），本院判決如左：
    主  文
甲○○共同連續對於有投票權之人，交付賄賂，而約其投票權為一定之行使，處有期
徒刑拾月，褫奪公權參年。
丁○○共同對於有投票權之人，交付賄賂，而約其投票權為一定之行使，處有期徒刑
肆月，如易科罰金，以參佰元折算壹日，褫奪公權貳年。又有投票權之人，收受賄賂
，而許以其投票權為一定之行使，處有期徒刑貳月，如易科罰金，以參佰元折算壹日
，褫奪公權貳年，所收受之賄賂新臺幣壹仟元沒收。應執行有期徒刑伍月，如易科罰
金，以參佰元折算壹日，褫奪公權貳年，所收受之賄賂新臺幣壹仟元沒收。
乙○○共同對於有投票權之人，交付賄賂，而約其投票權為一定之行使，處有期徒刑
肆月，如易科罰金，以參佰元折算壹日，褫奪公權貳年。又有投票權之人，收受賄賂
，而許以其投票權為一定之行使，處有期徒刑參月，如易科罰金，以參佰元折算壹日
，褫奪公權貳年，收受之賄賂新臺幣參仟元，沒收之，如全部或一部不能沒收時，追
徵其價額。應執行有期徒刑陸月，如易科罰金，以參佰元折算壹日，褫奪公權貳年，
收受之賄賂新臺幣參仟元，沒收之，如全部或一部不能沒收時，追徵其價額。
戊○○○有投票權之人，收受賄賂，而許以其投票權為一定之行使，處有期徒刑參月
，如易科罰金，以參佰元折算壹日，褫奪公權貳年，收受之賄賂新臺幣參仟元沒收。
丙○○○有投票權之人，收受賄賂，而許以其投票權為一定之行使，處有期徒刑貳月
，如易科罰金，以參佰元折算壹日，褫奪公權貳年，收受之賄賂新臺幣壹仟元沒收。
    事  實
一、甲○○為使屏東縣第十五屆縣議員候選人宋麗華當選，竟基於對有投票權人行求
    期約及交付賄賂之概括犯意，先於民國九十一年一月十九日晚間某時，在屏東縣
    屏東市○○路八十五號甲○○住處，將其零用錢新台幣（下同）四千元交予丁○○，囑咐丁○○保留其中一千元，另三千元則賄賂鄰居戊○○○，作為約定投票
    予宋麗華之對價。丁○○明知自己有投票權，而仍於上開時、地收受一千元，許
    投票予宋麗華，並於九十一年一月二十日上午某時，在屏東縣屏東市○○○街二
    號戊○○○住處，交付三千元予有投票權之戊○○○，並約定譚婦家中包括譚婦
    在內等三名有投票權之人均應投票予宋麗華。戊○○○明知自己有投票權而仍予
    收受，並許投票予宋麗華，惟其並未將金錢轉交家人而作為家庭消費支出。繼於
    九十一年一月二十日晚間某時，甲○○又在同一處所，將來源不明之四千元交付
    有投票權之乙○○，囑乙○○保留其中三千元，並約定李家三名有投票權之人應
    投票予宋麗華，另一千元則轉交予有投票權之鄰居丙○○○，請丙○○○投票予
    宋麗華。乙○○明知自己有投票權，卻仍予收受，並許投票予宋麗華，惟其並未
    將該三千元轉交家人，而自行花用。另一千元，乙○○則於九十一年一月二十一
    日上午某時，在屏東縣屏東市○○○路九十五號自宅門前，交付予丙○○○，因
    甲○○於日前已與丙○○○談妥賄選事宜，丙○○○遂收受該筆款項，而許投票
    予宋麗華。九十一年一月二十三日二十三時許，警方據報持搜索票搜索甲○○住
    處而查獲上情，並扣得候選人宋麗華宣傳手冊十二本、候選人宋麗華宣傳文宣一
    疊、屏東縣第八老人會旅遊參加人員名冊四張及丙○○○繳交未使用之一千元、
    丁○○繳還之一千元、戊○○○繳還之三千元。
二、案經屏東縣警察局移送台灣屏東地方法院檢察署檢察官偵查起訴。
    理  由
一、右揭事實業據被告甲○○、丁○○、乙○○、戊○○○及丙○○○等五人於偵查
    及本院審理中坦承不諱，且互核情節相符，復有被告丙○○○、丁○○及戊○○○等三人繳交之賄款共五千元扣案可證，本件事證明確，被告等五人之犯行堪予
    認定。
二、核被告甲○○、丁○○及乙○○等三人所為，均係犯公職人員選舉罷免法第九十
    條之一第一項對於有投票權之人行賄罪。被告丁○○、乙○○、戊○○○及丙○○○等人則另犯刑法第一百四十三條第一項之有投票權之人受賄罪。被告丁○○
    及乙○○二人所犯上開兩罪，犯意各別，罪名不同，應分論併罰。被告甲○○
    分別與丁○○、乙○○間，就對有投票權人交付賄賂之部分，有犯意聯絡及行為
    分擔，為共同正犯。被告甲○○先後多次交付賄賂之行為，時間緊接，所犯罪名
    相同，顯係基於概括犯意反覆為之，為連續犯，爰依刑法第五十六條之規定以一
    罪論，並加重其刑（被告丁○○、乙○○二人對於被告甲○○連續行賄部分，不
    能證明已知情，故不以連續犯論）。又被告甲○○、丁○○、乙○○、戊○○○
    、丙○○○等五人，在偵查中自白犯行，依公職人員選舉罷免法第九十條之一第
    五項規定應減輕其刑。甲○○因同有加重及減輕刑罰事由，應依法先加後減。茲
    審酌被告甲○○等五人均無前科；甲○○為本案行賄之首，丁○○及乙○○為轉
    送賄款之人；渠等行賄之人數、金額；甲○○、丁○○及乙○○三人所為足以敗
    壞選風，影響選舉之公平性；被告丁○○、乙○○、戊○○○、丙○○○等四人
    ，為貪圖千元小利，竟出賣象徵行使人民政治權利之神聖選票，予意圖使用金錢
    影響選舉結果之人以可乘之機，助長賄選風氣；上開被告五人於警訊、偵查及本
    院審理中均坦承犯行，被告丙○○○、丁○○及戊○○○已繳回賄款或等值之賄
    款，尚有悔意等一切情狀，爰分別量處如主文所示之刑，並就被告甲○○以外被
    告所處徒刑部分，諭知易科罰金之折算標準，並就被告丁○○、乙○○二人所處
    之刑，定其應執行之刑；及就全部被告依公職人員選舉罷免法第九十八條第二項
    宣告褫奪公權，以資懲儆。公訴人雖就被告甲○○部分求處有期徒刑三年；就被
    告丁○○、乙○○部分求處有期徒刑一年；就被告戊○○○求處有期徒刑六月；
    就被告丙○○○求處有期徒刑五月，惟查被告甲○○等五人均無任何前科，行賄
    或受賄之金額為一千元至數千元不等，且於警訊中坦承犯行，依法可減輕其刑，
    本院因認量處如主文所示之刑，已足生懲儆之效果且與其行為之違法性相當，併
    此敘明。至扣案之現金五千元，為有投票權人丙○○○、丁○○及戊○○○等三
    人收受之賄賂，應依刑法第一百四十三條第二項宣告沒收；被告乙○○收受之賄
    賂三千元已費失而不存在，故應依同條項規定追徵其價額。另於被告甲○○家中
    扣得之候選人宋麗華宣傳手冊十二本、候選人宋麗華宣傳文宣一疊及屏東縣第八
    老人會旅遊參加人員名冊四張等物，並非用以預備或用以行求、期約或交付之賄
    賂，亦不能證明係供犯罪所用，爰不併予宣告沒收。
據上論斷，應依刑事訴訟法第二百九十九條第一項前段，公職人員選舉罷免法第九十
條之一第一項、第五項前段、第九十七條之二第一項、第九十八條第三項，刑法第十
一條前段、第二十八條、第五十六條、第一百四十三條第一項、第二項、第四十一條
第一項前段、第五十一條第五款、第八款、第三十七條第二項，罰金罰鍰提高標準條
例第一條前段、第二條，判決如主文。
中      華      民      國      九十一      年      九    月    三十    日
                                      台灣屏東地方法院刑事第五庭
                                          法  官  王以齊
右正本證明與原本無異。
如不服本判決應於收受本判決後送達後十日內向本院提出上訴書狀，其未敘述上訴理
由者，並得於提起上訴後十日內向本院補提理由書狀（均須按他造當事人之人數附繕
本 ）「切勿逕送上級法院」
                                          書記官   林天化
中      華      民      國      九十一      年      十      月   一     日
附錄本判決論罪科刑法條：
公職人員選舉罷免法第九十條之一
對於有投票權之人，行求期約或交付賄賂或其他不正利益，而約其不行使投票權或為
一定之行使者，處五年以下有期徒刑，得併科新台幣四十萬元以上四百萬元以下罰金
。
預備犯前項之罪者，處一年以下有期徒刑。
預備或用以行求期約或交付之賄賂，不問屬於犯人與否，沒收之。
犯第一項或第二項之罪，於犯罪後六個月內自首者，減輕或免除其刑；因而查獲候選
人為共犯者免除其刑。
犯第一項或第二項之罪，在偵查中自白者，減輕其刑；因而查獲候選人為共犯者，減
輕或免除其刑。
刑法第一百四十三條
有投票權之人，要求、期約或收受賄賂或其他不正當利益，而許以不行使其投票權或
為一定之行使者，處三年以下有期徒刑，得併科五千元以下罰金。
犯前項之罪者，所收受之賄賂沒收之。如全部或一部不能沒收時，追徵其價額。
